---
title: "Anàlisi de Dades TIC a Europa - 2021"
format: revealjs
---


```{r, echo=FALSE, message=FALSE, warning=FALSE}
# Carregar llibreries necessàries per les diapositives
library(tidyverse)
library(corrr)
library(FactoMineR)
library(factoextra)
library(GGally)
library(ggcorrplot)
library(knitr)
library(dplyr)
```

### Autors

- Miquel Àngel Llauger
- Melcion Ciudad
- Albert Moya

[**Repositori de la pràctica**](https://github.com/albertmoyanadal/practica_5_ad)


# Introducció

## Objectiu

- Realitzar un **anàlisi exploratori** sobre l'ús de les TIC l'any 2021.
- Identificar patrons i relacions entre variables.
- Aplicar una **reducció dimensional** amb PCA.

## Dades

Variables utilitzades:

1. `ebroad`: Percentatge d'empreses amb banda ampla.
2. `esales`: Empreses amb vendes electròniques.
3. `esocmedia`: Empreses que usen xarxes socials.
4. `eweb`: Empreses amb lloc web.
5. `hbroad`: Llars amb banda ampla.
6. `hiacc`: Llars amb accés a Internet.
7. `iuse`: Individus que usen Internet.

---

Nova variable:

- `region`: Classificació geogràfica de països.



```{r, echo=FALSE, message=FALSE, warning=FALSE}

# Carregar dades
data <- read.csv("data/problema1_ACP.csv")

# Renombrar la variable X a pais
data <- data %>%
  rename(country = X)

# Crear variable region
data <- data %>%
  mutate(region = case_when(
    country %in% c("BE", "FR", "DE", "AT", "NL", "LU", "IE") ~ "Europa Occidental",
    country %in% c("ES", "IT", "PT", "EL", "CY", "MT") ~ "Europa del Sud",
    country %in% c("CZ", "BG", "HU", "PL", "RO", "SK") ~ "Europa de l'Est",
    country %in% c("DK", "SE", "FI", "NO") ~ "Països Nòrdics",
    country %in% c("EE", "LV", "LT") ~ "Països Bàltics",
    TRUE ~ "Altres"
  )) %>%
  select(country, region, everything()) # Reorganitzar columnes

```


# Anàlisi Exploratori de Dades (EDA)

## Mapa de correlacions

```{r, echo=FALSE, message=FALSE, warning=FALSE}

cor_matrix <- data %>%
  select(ebroad, esales, esocmedia, eweb, hbroad, hiacc, iuse) %>%
  cor()

ggcorrplot(cor_matrix, hc.order = TRUE,
             type = "lower",
             lab = TRUE)
```

## Gràfics per regions

### Percentatge d'empreses amb lloc web per regió

```{r, echo=FALSE, message=FALSE, warning=FALSE}
ggplot(data, aes(x = region, y = eweb, fill = region)) +
  geom_boxplot() +
  labs(title = "Percentatge d'empreses amb lloc web",
       x = "Regió", y = "Percentatge") +
  theme_minimal() +
  theme(axis.text.x = element_text(angle = 45, hjust = 1))
```

---

#### Percentatge de llars amb accés a Internet per regió
```{r, echo=FALSE, message=FALSE, warning=FALSE}

ggplot(data, aes(x = region, y = hiacc, fill = region)) +
  geom_boxplot() +
  labs(title = "Percentatge de llars amb accés a Internet",
       x = "Regió", y = "Percentatge") +
  theme_minimal() +
  theme(axis.text.x = element_text(angle = 45, hjust = 1))
```


# Anàlisi de Components Principals (PCA)

## Elecció de la matriu

Matriu de **correlació** per estandarditzar les variables.

```{r, echo=FALSE, message=FALSE, warning=FALSE}
data_pca <- prcomp(data[, 3:9], scale = TRUE)
# kable(cor_matrix, caption = "Matriu de Correlació")
```

## Selecció del nombre de components


### Diagrama de valors propis

```{r, echo=FALSE, message=FALSE, warning=FALSE}

fviz_eig(data_pca, addlabels = TRUE, ylim = c(0, 100))
```

---

### Interpretació de les components

```{r, echo=FALSE, message=FALSE, warning=FALSE}

fviz_pca_var(data_pca, col.var = "contrib", gradient.cols = c("blue", "#FC4E07"))
```

---
### Qualitat de la representació

```{r, echo=FALSE, message=FALSE, warning=FALSE}
var <- get_pca_var(data_pca)
fviz_cos2(data_pca, choice = "var", axes = 1:2)

```


# Conclusions

1. Variables d'empreses i llars molt correlacionades.
2. Reducció a **dues components** per representar el 80% de la variació.
3. Components interpreten: **accés a Internet** i **tipus d'usuari (empresa o llar)**.







