



## Anàlisi de Components Principals (PCA)

**Objectiu**: Reduir la dimensió de les dades i identificar patrons subjacents.

### Elecció de la matriu de covariància o correlació

- **Justificació**: Explicar si s'utilitza la matriu de **correlacions** (perquè les variables estan en diferents escales) o la matriu de **covariàncies**.

**Codi exemple de PCA amb matriu de correlació:**

```{r}
# Realitzar PCA
pca_result <- PCA(datos %>% select(ebroad, esales, esocmedia, eweb, hbroad, hiacc, iuse),
                  scale.unit = TRUE, graph = FALSE)

# Visualitzar variància explicada
fviz_eig(pca_result)
```

### 3.2 Selecció del nombre de components

- Explicar quin criteri s'utilitza per seleccionar els components principals:  
  - **Criteri del tall de l'eigenvalor > 1** (Kaiser).  
  - **Scree plot** (visualització de l'eigenvalor).  
  - Variància acumulada (per exemple, retenir components que expliquin el 70-80% de la variància).  

###  Interpretació dels components principals

- Mostrar les càrregues de les variables en els components seleccionats.  
- Interpretar què representen aquests components en el context de les dades.

**Codi per visualitzar les càrregues:**

```{r}
fviz_pca_var(pca_result, col.var = "contrib", gradient.cols = c("lightblue", "blue"))
```

---

## Conclusions

- Resumir els resultats més importants de l'anàlisi exploratori (correlacions i visualitzacions).  
- Explicar la reducció de dimensió obtinguda amb PCA i la interpretació dels components.  
- Relacionar les troballes amb el context de l'ús de les TIC a Europa i destacar les diferències regionals.  

---

## Referències
Incloure enllaços a les fonts de dades i bibliografia utilitzada.

---

## **Estil i Format**  
- Utilitza un tema minimalista com `theme_minimal()` a `ggplot`.  
- Divideix el codi i els resultats amb blocs clars en **RMarkdown** (```{r} ... ```).  
- Organitza les seccions amb encapçalaments (`##`, `###`).  
- Inclou comentaris al codi per explicar què fa cada pas.  

---

Amb aquesta estructura, el document serà **clar**, **elegant** i **precís**, permetent una interpretació fàcil i rigorosa dels resultats obtinguts.

















